【裁判字號】    96,勞簡上,2
【裁判日期】    970424
【裁判案由】    給付資遣費等
【裁判全文】
臺灣士林地方法院民事判決             96年度勞簡上字第2號
上  訴  人  乙○○
被 上訴 人  精誠資訊股份有限公司
法定代理人  甲○○
訴訟代理人  張克西律師
            林智育律師
            李岳洋律師
上列當事人間請求給付資遣費等事件，上訴人對於中華民國95年
11月16日本院內湖簡易庭95年度湖勞簡字第17號第一審判決提起
上訴，本院於民國97年4月10日言詞辯論終結，判決如下：
    主  文
原判決關於駁回上訴人後開第二項之訴部分，暨訴訟費用之裁判
均廢棄。
被上訴人應給付上訴人新臺幣壹拾萬捌仟零玖拾肆元，及自民
國九十五年九月十五日起至清償日止，按週年利率百分之五計算
之利息。
其餘上訴駁回。
第一、二審訴訟費用新臺幣肆仟柒佰元，應由被上訴人負擔十分
之八即新臺幣仟柒佰陸拾元，其餘十分之二即新臺幣玖佰肆拾
元由上訴人負擔。
    事實及理由
一、上訴人於原審起訴主張：伊自民國92年10月21日起受僱於被
    上訴人擔任工地主任，期間勤奮工作、克盡職責。詎95 年6
    月下旬，被上訴人竟告知工作迄6 月30日止即無庸再至公司
    上班，未說明原因，亦未給付資遣費及預告工資，屢向被上
    訴人探詢均未獲置理。伊遂於95年7 月17日向彰化縣政府申
    請勞資爭議協調，請求被上訴人給付資遣費及預告工資，亦
    未獲被上訴人回應。爰依勞動基準法之相關規定，訴請被上
    訴人給付資遣費及預告期間工資。伊自92年10月21日任職至
    95年6 月30日，年資共計2 年8 個月11天，平均工資為新臺
    幣（下同）5 萬零216 元，據此計算被上訴人應給付伊資遣
    費13萬8,094 元、預告期間工資3 萬3,477 元。並聲明：被
    上訴人應給付上訴人17萬1,571 元，及自起訴狀繕本送達翌
    日起至清償日止，按週年利率5%計算之利息。
二、被上訴人則以：伊於92年間陸續向第三人臺灣鐵路管理局（
    下稱「臺鐵」）承攬「ATP 自動防護安裝工程臺南至屏東段
    」、「ATP 自動防護安裝工程彰化至竹南段」等專案，因須
    聘僱工地主任，經伊前員工楊春安（即上訴人之兄）介紹與
    申請，以定期性契約方式聘用上訴人擔任專案之工地主任，
    契約期間自92年10月21日至93年5 月31日止。嗣上開契約屆
    滿後，因伊參與臺鐵「彰化至竹南計軸器安裝工程」、「內
    壢站第一階段電訊配合工程」等標案並獲選得標，復與上訴
    人另定5 次定期性契約（下合稱「系爭勞動契約」），期間
    長短不一，最後一次係自95年5 月1 日至95年6 月30日止，
    共計2 個月。按專案工地主任一職，非屬伊公司之繼續性工
    作，是伊即以定期契約方式招募約聘員工，且於伊約聘人員
    申請表中，均針對契約期間上訴人所應從事之專案範圍予以
    載明與特定，並於系爭勞動契約頁首載明「臨時人員」或「
    約聘僱合約」之旨，契約內亦訂明契約起迄時間、「約聘期
    間屆滿後，本合約自動終止」等條款，故上訴人實已認知系
    爭勞動契約為特定工作之定期性契約，並以此條件同意受雇
    ；惟其竟隱瞞定期契約之事實，偽稱不清楚契約屆期之約定
    效果，亦未舉證系爭勞動契約有何違法無效之處，故其請求
    ，洵屬無據。又系爭勞動契約業於95年6 月30日屆期，是兩
    造僱傭關係已因契約期滿而自動終止，被上訴人自無須給付
    資遣費及預告工資等語，資為抗辯。並聲明：
    (一)駁回上訴人之訴及其假執行之聲請。
    (二)如受不利判決，願供擔保請准宣告免為假執行。
三、本件原審對上訴人之請求，判決上訴人全部敗訴。上訴人全
    部不服，上訴聲明：(一)原判決廢棄。(二)上開廢棄部分，被上
    訴人應給付上訴人17萬1,571 元，及自起訴狀繕本送達翌日
    起至清償日止，按週年利率5%計算之利息。被上訴人則聲明
    請求駁回上訴。
四、兩造不爭執之事實：
  (一)上訴人自92年10月21日至95年6 月30日受僱於被上訴人擔任
    工地主任，服務年資共計2 年8 個月11天。平均工資為5 萬
    零216 元。
  (二)上訴人分別於92年10月21日、93年6 月1 日、94年1 月1 日
    、94年4 月1 日、95年1 月1 日、95年5 月1 日與被上訴人
    簽訂約聘聘僱合約，契約起迄期間分別為92年10月21日至93
    年5 月31日、93年6 月1 日至93年12月31日、94年1 月1 日
    至94年3 月31日、94年4 月1 日至94年12月31日、95年1 月
    1 日至95年4 月30日、95年5 月1 日至95年6 月30日，期間
    連續並未中斷，此有約聘合約等件影本在卷可稽（原審卷第
    39頁至第40頁、第43頁至第44頁、第47頁至第48頁、第51頁
    至第52頁、第54頁至第55頁、第57頁至第58頁）。
  (三)被上訴人承攬臺鐵工程之工程名稱、工程地點、決標日期、
    開工及竣工日期，如附表所示。有臺鐵96年12月24日鐵電綜
    字第0960026424號函在卷足憑（本院卷第98頁、第99頁）
五、本件經兩造整理並簡化後之爭點為：
  (一)系爭勞動契約是否為定期性、特定性契約？
  (二)上訴人依勞動基準法第16條、第17條之規定，請求被上訴人
    給付資遣費及預告期間工資，有無理由？
  茲析述如下：
  (一)系爭勞動契約並非定期性、特定性契約。
    1.按勞動契約分為定期契約及不定期契約，臨時性、短期性
      、季節性及特定性工作得為定期契約，有繼續性工作應為
      不定期契約。定期契約期滿後，雖經另訂新約，惟期前後
      契約之工作期間超過90日，前後契約間斷期間未超過30日
      者，視為不定期契約。勞動基準法第9 條第1 項、第2 項
      第2 款定有明文。本件兩造雖分別簽立數個期間不同的定
      期聘僱契約，惟依兩造不爭執事實(二)所示，各該契約之聘
      僱期間均係連續而未中斷，上訴人連續任職達2 年8 個月
      11 天 ，從而依上開法條規定，系爭勞動契約自應視為不
      定期契約。
    2.被上訴人另辯稱上訴人係專門負責被上訴人所承攬臺鐵專
      案工程之工地主任，承攬臺鐵工程並非被上訴人之營業項
      目，上訴人顯係從事配合臺鐵專案工程之特定性工作，有
      勞動基準法第9 條第3 項規定之適用云云。惟查：
      (1)被上訴人之營業項目，共計54種，其中包括「電腦及事
        務性機器設備批發」、「資訊軟體批發」、「電信器材
        批發」、「電子材料批發」、「電腦設備安裝」、「精
        密儀器批發」、「自動控制設備工程」、「電子資訊供
        應服務」、「第二類電信事業」、「通信工程」、「儀
        器、儀表安裝工程」、「電信管制射頻器材裝設工程」
        、「電器承裝」等事業（本院卷第58頁至第61頁，被上
        訴人公司變更登記事項表參照）。另依附表所示，被上
        訴人承攬臺鐵之工程名稱，包括「列車自動防護系統安
        裝工程」、「計軸器安裝工程」、「臺鐵捷運化第一階
        段電訊工程」、「ATP 自動防護系統安裝工程」，其承
        攬之工程項目顯包含於上開營業項目之內，尚難認被上
        訴人所承攬臺鐵之相關工程，係局限於一時一地之特定
        性工作。
      (2)依兩造不爭執事實(三)所示工程時間表，被上訴人承攬之
        臺鐵工程，施工期間均有重疊，而上訴人曾有兼任二個
        以上工地工作之情形，為兩造所不爭執（本院卷第66頁
        ）。則被上訴人主張上訴人僅因負責特定承攬工程之專
        案而受聘僱，亦非有據。
      (3)兩造不爭執事實(二)所示兩造簽定之約聘時間，與附表所
        示之工程開工、竣工時間並不相符，已難認定被上訴人
        確係為特定工程所需而短期聘僱上訴人；被上訴人雖另
        辯稱因連續承攬臺鐵工程，且無法精確預估各該工程完
        工日期，故於兩造聘僱期間屆滿但工程尚未完工時續為
        定期聘雇云云，惟查：附表第1 欄之「竹南至彰化列車
        自動防護系統安裝工程」之施工期間為92年11月4 日至
        93 年9月25日，該工程進行期間，附表第3 欄之「臺鐵
        捷運化內壢站第一階段電訊工程」亦已得標，工程同時
        進行中（工期為93年3 月7 日至94年10月26日）。而兩
        造簽署之系爭勞動契約，原約定之聘僱期於93年12月31
        日屆滿後，兩造僅另簽署聘僱期間至94年3 月31日之聘
        僱契約，如被上訴人確係為附表第1 欄至第4 欄所示之
        特定工程專案而聘僱上訴人，豈可能無視於附表第3 欄
        之工程尚在進行中（且實際上於94年10月始竣工）之事
        實，而與上訴人簽署契約屆滿日期早於工程完工日逾6
        個月以上之短期（3 個月）聘僱契約？且被上訴人固於
        94年4 月1 日與上訴人另簽新約，然其聘僱期間自94年
        4 月1 日至94年12月31日止，竟又超逾附表第3 欄所示
        「臺鐵捷運化內壢站第一階段電訊工程」94年10月26日
        之竣工日期達2 月有餘。雖於上開工程竣工後，尚有附
        表第2 欄所示「臺鐵行保案竹南至彰化間計軸器安裝工
        程」尚進行中，但附表第2 欄所示工程係於94年5 月25
        日始決標予被上訴人，此自非被上訴人於94年4 月1 日
        聘僱上訴人時所得預見，從而被上訴人於94年4 月1 日
        起至94年12月31日止聘僱上訴人，顯非針對附表第3 欄
        所示工程或其他特定工程甚明。堪認被上訴人辯稱上訴
        人係專案聘僱，其工作性質為特定性云云，洵非可採。
      (4)被上訴人辯稱於約聘人員雇用申請表（本院卷第32頁、
        第36頁、第40頁、第44頁、第47頁、第50頁）上均載明
        聘用上訴人之專案云云，惟被上訴人否認知悉其內容，
        上訴人亦自承上開雇用申請表僅為內部文件，未曾提示
        予上訴人（本院卷第106 頁），則本院自難以該申請表
        之記載，遽以判斷上訴人之工作為特定性。況93年11月
        23日呈報之約聘人員雇用申請表（本院卷第40頁），載
        明94年1 月1 日至94年3 月31日之約聘契約，係為「彰
        化至竹南自動維護安裝工程」之專案而聘僱上訴人，惟
        該工程（即附表第1 欄之工程）於93年9 月25日即已完
        工，被上訴人當無必要於完工後再以短期聘僱3 個月的
        方式，聘僱上訴人進行該工程專案。從而該約聘人員雇
        用申請表自不得作為有利於被上訴人之認定。
      (5)至上訴人陳稱：其知悉工作內容係擔任臺鐵工程之工地
        主任等語，係上訴人表示瞭解其目前擔任工作內容之意
        思表示，非可解為上訴人對其工作僅得限定為臺鐵工程
        之「特定性工作」之情有所認識或合意。附此敘明。
    3.綜上所述，上訴人之工作性質並非特定性工作，系爭勞動
      契約自無勞動基準法第9 條第3 項規定之適用，仍應依勞
      動基準法第1 條、第2 條第2 款規定，認定為不定期勞動
      契約。
  (二)上訴人得請求被上訴人給付資遣費，但不得請求給付預告工
    資。
    1.上訴人主張被上訴人係依勞動基準法第11條第4 款「業務
      性質變更，有減少勞工之必要又無適當工作可供安置者」
      之規定，終止與上訴人之勞動契約，惟被上訴人否認有依
      該法條終止系爭勞動契約之意，則上訴人逕自主張被上訴
      人係依勞動基準法第11條第4 款終止勞動契約云云，尚與
      本件實際狀況不符。
    2.惟按雇主違反勞動契約或勞工法令，致有損害勞工權益之
      虞者，勞工得不經預告終止契約，並應自知悉其情形之日
      起30日內為之，勞動基準法第14條第1 項第6 款、第2 項
      定有明文。兩造雖有書面定期契約存在，惟系爭勞動契約
      實際上為不定期契約一節，既經認定如上，則兩造勞動契
      約於95年6 月30日（即書面定期契約所示契約屆滿日）後
      應繼續存在，被上訴人以契約期間屆滿為由，要求上訴人
      無庸再至被上訴人公司任職，自有違反勞動契約或勞工法
      令，致損害上訴人權益之情，上訴人於知悉後30日內，於
      95年7 月17日向彰化縣政府申請勞資爭議協議並經副知被
      上訴人，申請書載明上訴人依勞動基準法請求被上訴人給
      予資遣費15萬9,934 元之情，有申請書附表可憑，且為被
      上訴人所不爭。則因資遣費之請求係勞動契約終止後由勞
      工向雇主請求之金額，上開信函內，固未明言終止兩造間
      的勞動契約，但解釋上應認足認上訴人已表示終止契約之
      意，且該意思表示已到達被上訴人。依上開規定及說明，
      應認上訴人已依勞動基準法第14條第1 項第6 款規定，合
      法終止系爭勞動契約。
    3.上訴人得請求被上訴人給付資遣費13萬8,094 元：
      按雇主依勞動基準法第11條或第13條但書規定終止勞動契
      約時，應依下列規定發給勞工資遣費：一在同一雇主之事
      業單位繼續工作，每滿一年發給相當於一個月平均工資之
      資遣費。二依前款計算之剩餘月數，或工作未滿一年者，
      以比例計給之。未滿一個月者以一個月計。而該資遣費發
      給之規定復於勞工依勞動基準法第14條終止契約時準用之
      ，此為勞動基準法第17條、第14條第4 項所明定。上訴人
      係依勞動基準法第14條第1 項第6 款規定，合法終止系爭
      勞動契約，自得依上開規定請求被上訴人給付資遣費。依
      兩造不爭執事實(一)所示之上訴人工作年資及平均工資，上
      訴人得請求之資遣費為13萬8,094 元。
      * 計算式：50,216 x（2+9/12）= 138,094
    4.上訴人不得請求被上訴人給付預告工資3 萬3,477 元：
      按雇主依勞動基準法第11條、第13條但書終止勞動契約者
      ，應給付預告工資，惟預告工資之給付，於勞工依勞動基
      準法第14條不經預告終止契約時並不適用，此由勞動基準
      法第14條第4 項明示僅準用同法第17條，而未準用第16條
      關於預告工資之規定，即可推知「明示其一，排除其它」
      之立法意旨。系爭勞動契約係由上訴人依勞動基準法第14
      條之規定主動終止一節，既經認定如上，則被上訴人自無
      庸給付預告工資，上訴人此部分之請求為無理由。
六、從而，上訴人得依勞動基準法相關規定，請求被上訴人給付
    資遣費13萬8,094 元。另按給付有確定期限者，債務人自期
    限屆滿時起，負遲延責任；給付無確定期限者，債務人於債
    權人得請求給付時，經其催告而未為給付，自受催告時起，
    負遲延責任；其經債權人起訴而送達訴狀，或依督促程序送
    達支付命令，或為其他相類之行為者，與催告有同一之效力
    ；遲延之債務，以支付金錢為標的者，債權人得請求依法定
    利率計算之遲延利息；應付利息之債務，其利率未經約定，
    亦無法律可據者，週年利率為百分之五。此為民法第229 條
    第2 項、第233 條第1 項、第203 條分別明定。另資遣費應
    於終止勞動契約30日內發給，此有勞動基準法施行細則第8
    條規定可稽。從而上訴人於起訴時，其資遣費債權已屆清償
    期，上訴人僅請求自起訴狀繕本送達翌日即95年9 月15日起
    算之法定遲延利息，自應併予准許。
七、綜上所述，上訴人於請求被上訴人給付13萬8,094 元，及自
    95年9 月15日至清償日止，按週年利率5%計算之利息，為有
    理由，應予准許；逾此範圍之請求，即無理由，應予駁回。
    原審就上開應准許部分，為上訴人敗訴之判決，尚有未洽，
    上訴意旨求予廢棄改判，為有理由，爰由本院予以廢棄改判
    如主文第2 項所示。至上訴人請求不應准許部分，原判決為
    上訴人敗訴之判決，於法並無違誤，上訴意旨求予廢棄改判
    ，為無理由，應駁回其上訴。
八、本件事證已臻明確，兩造其餘主張證據及攻擊防禦方法，於
    判決結果不生影響，無庸一一論述，併予敘明。
九、本件第一、二審訴訟費用共計4,700 元（含第一審裁定費1,
    880 元第二審裁判費2,820 元），應由被上訴人負擔十分之
    八即3,760 元，其餘十分之二即940 元由上訴人負擔。
十、據上論結，本件上訴為一部有理由，一部無理由，依民事訴
    訟法第436 條之1 第3 項、第450 條、第449 條第1 項、第
    79條、第87條第1項，判決如主文。
中    華    民    國    97    年    4    月    24     日
                  民事第二庭  審判長法  官  俞慧君
                                    法  官  李瑜娟
                                    法  官  王怡雯
以上正本證明與原本無異。
本件判決不得上訴。
中    華    民    國    97    年    4     月    29    日
                                    書記官  鄒文南


司法院資訊處製作；財團法人民間司法改革基金會備份。
